【裁判字號】    92,上易,489
【裁判日期】    920423
【裁判案由】    賭博等
【裁判全文】
臺灣高等法院刑事判決                            九十二年度上易字第四八九號
    上  訴  人  臺灣板橋地方法院檢察署檢察官
    上  訴  人
    即  被  告  酉○○
    選任辯護人  曾丁壽  律師
                邱群傑  律師
    上  訴  人
    即  被  告  地○○
                天○○
                黃○○
    右  二  人
    選任辯護人  蘇家宏  律師
    上  訴  人
    即  被  告  乙○○
                宙○○
                丙○○
                庚○○
                己○○
                巳○○
                Ｅ○○
    右  二  人
    選任辯護人  曾丁壽  律師
    上  訴  人
    即  被  告  宇○○
                卯○○
                Ｇ○○
                申○○
                Ｊ○○
                玄○○
     被     告  亥○○
                壬○○
右上訴人，因被告等賭博等案件，不服臺灣板橋地方法院，八十九年度易字第三八０
八號，中華民國九十年十月二日、九十年十二月三十一日、九十一年二月六日第一審
判決（起訴案號：臺灣板橋地方法院檢察署八十九年度偵字第一０九七一、一六七一
二號），提起上訴，本院判決如左：
    主  文
原判決關於酉○○、地○○、天○○、黃○○、乙○○、宙○○、丙○○、庚○○、
己○○、巳○○、Ｅ○○、宇○○、卯○○、Ｇ○○、申○○、Ｊ○○、玄○○等賭
博罪部分均撤銷。
酉○○、天○○、黃○○共同以賭博為常業，酉○○處有期徒刑玖月；天○○、黃○○各處有期徒刑柒月，扣案如附表編號一至六、八至十五、十七至二二、二五至二八
、三十至四八所示之物均沒收。
巳○○、Ｅ○○、丙○○、庚○○、地○○、宙○○、己○○共同以賭博為常業；巳
○○、Ｅ○○各處有期徒刑陸月；地○○、丙○○、庚○○均累犯，各處有期徒刑肆
月；宙○○、己○○各處有期徒刑貳月，如易科罰金，均以佰元折算壹日，扣案如
附表編號一至六、八至十五、十七至二二、二五至二八、三十至四八所示之物均沒收
。
乙○○、宇○○、卯○○、Ｇ○○、申○○、Ｊ○○、玄○○均無罪。
其他上訴駁回。
    事  實
一、地○○因賭博案件，經臺灣台北地方法院判處有期徒刑五月，如易科罰金以佰
    元折算壹日，於八十六年二月二十四日執行完畢；丙○○因賭博案件，經臺灣桃
    園地方法院判處有期徒刑二月，如易科罰金以三百元折算壹日，於八十八年十一
    月十一日執行完畢；庚○○因賭博案件，經臺灣桃園地方法院判處有期徒刑四月
    ，如易科罰金以三百元折算壹日，於八十七年四月二十七日執行完畢。
二、酉○○係臺北縣三重市○○路○段七十八號五樓甲○股份有限公司（簡稱天台公
    司）負責人，經營電子遊戲場業務，在公眾得出入之場所，擺設如附表編號三一
    至四七所示之電子遊戲機具計七十九台（含ＩＣ板一百一十七塊）及小鋼珠機具
    二百二十二台（含ＩＣ板二百二十二塊），並以月薪新臺幣（下同）二萬多元至
    四萬多元不等之薪資，先後僱用巳○○、Ｅ○○為電玩部及小鋼珠部主任、地○○照顧現場事務，天○○、黃○○負責以現金兌換寄分卡或寄珠卡，宙○○、丙○○、庚○○、己○○擔任店員，分別處理兌換代幣、開分、洗分換卡之工作，
    與判決確定之Ａ○○、Ｂ○○、子○○、午○○、丑○○、辰○○、辛○○等人
    ，竟自民國八十九年三月間或四月間，共同基於常業賭博之犯意聯絡，而共同與
    不特定之人及黃正昌、洪一弘（以上二人業經檢察官為不起訴處分）賭博財物，
    並均以之為常業。其賭博方法係由賭客以現金向店內兌換代幣，再持代幣投入電
    子遊戲機具內，或以代幣投入兌換機（計數器）內取得小鋼珠後，與機具押注分
    數或小鋼珠，而與機器對賭，如押中，則可贏得倍數不等之分數或小鋼珠，再以
    機具內累積所得之分數或小鋼珠兌換店內之寄分卡（或寄幣單即每枚代幣為十元
    ）或寄珠卡（或鋼珠再玩卡），進而持之兌換現金，由天○○、黃○○在上開甲○公司址之六樓或三樓負責兌換現金給店內賭客，如未押中，則以代幣所押注之
    分數或小鋼珠即分別由上開電子遊戲機具或小鋼珠機具沒入，賭資（現金）即歸
    酉○○所有。嗣於八十九年六月二日零時五十分許，經臺灣板橋地方法院檢察署
    檢察官指揮內政部警政署督察室，在上址當場查獲，同時在上址三樓之撞球場內
    ，查獲正以寄分卡兌換現金之賭客黃正昌、洪一弘（以上二人均為同案被告，均
    業經檢察官為不起訴處分）及甲○公司員工天○○、黃○○，並分別扣得如附表
    所示之物。
三、案經臺北縣警察局三重分局報請臺灣板橋地方法院檢察署檢察官偵查起訴暨臺灣
    板橋地方法院檢察署檢察官自動檢舉偵查起訴。
    理  由
甲、撤銷改判科刑部分：
一、訊據上訴人即被告酉○○對於其在上開時、地，以甲○公司名義經營電子遊戲場
    業務，擺設如附表編號三一至四七所示之電子遊戲機具計七十九台（含ＩＣ板一
    百一十七塊）及小鋼珠機具計二百二十二台（含ＩＣ板二百二十二塊），並以月
    薪二萬多元至四萬多元不等或薪資金額不詳，先後僱用巳○○、Ｅ○○、宙○○
    、丙○○、庚○○、己○○在上址擔任店員，負責內外場服務、分別為顧客兌換
    代幣、開分、洗分，經警查獲之事實固坦承不諱，惟堅決否認有上開賭博之犯行
    ，辯稱：伊係合法經營電子遊戲場業務，公司一直有執照、證照，店內並無兌換
    現金之賭博情事，天○○、黃○○、地○○並非伊店內之員工，天○○、黃○○
    二人在店外兌換現金與甲○公司無關，伊與該二人並無犯意聯絡及行為分擔，自
    不得以其二人在天台公司之外以現金兌換寄分卡、寄珠卡係為公司之行為，而地
    ○○係伊請他臨時來幫忙貼他車馬費云云。上訴人即被告天○○、黃○○對於渠
    等在上開甲○公司址之六樓或三樓以每張值一千元之寄分卡（或寄幣單即每枚代
    幣為十元）或寄珠卡（或鋼珠再玩卡）兌換現金九百七十元給店內賭客等情固坦
    承不諱，惟均堅決否認有上開賭博之犯行，均辯稱：渠等係合夥經營，將賭客所
    持有甲○公司電子遊戲場每張值一千元之寄分卡（或寄幣單）或寄珠卡（或鋼珠
    再玩卡）以現金九百七十元買進來，再以現金九百九十元賣給賭客，以賺取每張
    二十元之差價，渠等僅單純作小生意，與天台公司無關，渠等並非甲○公司之員
    工，渠等私下從事卡片兌換生意，亦非天台遊戲場安排販賣云云。上訴人即被告
    地○○對於其在上開時、地被查獲時，係在甲○公司幫忙看店，且為酉○○等甲○公司之人員任保證人等情固坦承不諱，惟堅決否認有上開賭博之犯行，辯稱：
    伊並非甲○公司店內之員工，因那時沒有工作，酉○○請渠幫忙拿點車馬費而已
    云云。上訴人即被告巳○○、Ｅ○○、己○○及被告宙○○、丙○○、庚○○雖
    未到庭，惟其於警訊、原審偵審中對於渠等先後受僱於甲○公司，在上址擔任現
    場主任、店員，負責內外場服務、分別為賭客兌換代幣、開分、洗分等情固坦承
    不諱，惟堅決否認有上開賭博之犯行，均辯稱：甲○公司店內並無將每張值一千
    元之寄分卡（或寄幣單）或寄珠卡（或鋼珠再玩卡）兌換現金給賭客之情事，渠
    等無法約束公司遊戲場外他人之行為，公司有合法執照、正派經營，應徵在天台
    公司並未做任何違法賭博之行為云云。
二、經查：
  (一)甲○公司原名為僑大投資股份有限公司，於七十八年十一月二十日設立登記，嗣
    於八十年三月廿五日變更為甲○股份有限公司，八十二年十月廿三日申請所營事
    業增加遊樂場之經營（電動玩具遊樂場）及其機器之買賣業務，經經濟部核發八
    十二年十一月三日公司執照，台北縣政府核發營利事業登記證、八十八年十二月
    廿三日被告酉○○承受天台公司為負責人，為配合電子場業管理條例八十九年二
    月三日立法院通過總統公布實施，乃申請營業項目變更修改章程，復經經濟部准
    予登記於八十九年四月十二日核發公司執照，得經營電子遊戲場業，台北縣政府
    核發營利事業登記證得經營限制級電子遊藝場業，凡此有本院向經濟部中部辦公
    室調閱之甲○公司設立登記以來之案卷可稽（現在已更名為天薪股份有限公司）
    ，原審案卷亦附有公司執照載明該公司係民國七十八年十一月二十日設立登記，
    營利事業登記證亦載明八十二年十一月十九日准予設立登記經營電動玩具遊樂場
    ，天台公司經營電子遊藝場業係合法設立登記並准予營業在案，並非無照營業，
    原審未詳予調查，遽認被告酉○○係甲○公司之負責人，於甲○公司未經設立登
    記及依電子遊戲場業管理條例辦理營利事業登記前，即在上址，以該公司名義對
    外經營電子遊戲場業務，擺設如附表編號三一至四七所示之電子遊戲機具計七十
    九台（含ＩＣ板一百一十七塊）及小鋼珠機具計二百二十二台（含ＩＣ板二百二
    十二塊），有違反公司法第十九條第一項、第二項前段及電子遊戲場業管理條例
    第十五條、第二十二條規定（此部分公訴人未經起訴），其法律見解，顯有違誤
    。
  (二)被告天○○、黃○○於八十九年六月二日零時五十分許在前開天台公司之三樓，
    與在天台公司電子遊藝場取得寄分卡之賭客黃正昌、洪一弘，以現金兌回寄分卡
    ，當場為內政部警政署督察室人員當場查獲，業據被告天○○、黃○○供承在卷
    ，並經同案被告黃正昌、洪一弘各於偵查中及原審審理時證述在卷，核與證人即
    警員葉時欣、乙○○、賴進興、張芳茗、薛乃仁於原審審理時到庭證述情節相符
    ，並在天○○、黃○○所攜帶之霹靂包內起獲如附表編號一至六、九至十五之現
    鈔、寄珠卡、寄分卡、寄幣單、計算機等物，在洪一弘身上起獲賭資二萬三百七
    十元，黃正昌身上起獲正要兌換之寄珠卡七張，足證天台公司電子遊藝場之顧客
    得以寄珠卡、寄分卡兌換現金賭博財物之事實。
  (三)被告天○○、黃○○、巳○○、Ｅ○○經原審送請法務部調查局施以測謊鑑定結
    果，被告天○○、黃○○稱「其非甲○員工；甲○未付其薪資；客人未以分數兌
    換現金」，經測試均呈情緒波動之反應，研判均有說謊；被告巳○○稱「客人未
    以分數兌換現金；三樓未兌換現金」，經測試呈情緒波動之反應，研判有說謊；
    被告Ｅ○○稱「客人未以分數兌換現金」，經測試呈情緒波動之反應，研判有說
    謊等情，亦有法務部調查局九十年六月七日陸(三)字第90020927號鑑定通知書在
    卷足憑。
  (四)證人李政崇、葉宗明、連武德雖各於原審審理時到庭證稱「我有持卡換錢，每張
    卡賣九百七十元，換錢的人拿扣案之霹靂包，我不知換錢及賣卡給我的人之真實
    身分，我向他們以每張卡九百八十元買進，買約二、三次，每次約三、五張；每
    張卡換九百七十元，有二個約三十多歲之年輕人，我有向他們以每張卡九百九十
    元買得，我對當庭之黃○○有印象，但我不敢確定是否跟他買，亦不確定當庭之
    天○○、黃○○是否為店裡的人，會去玩就是因有換錢交易才會比較想去玩，否
    則，即不會想玩；我有買過寄珠卡，一張九百八十元。」云云，惟查，姑不論證
    人李政崇、葉宗明、連武德均不能確定係向被告天○○、黃○○買卡進店裡把玩
    ，縱然渠等均能確定，而認被告天○○、黃○○有以現金九百九十元或九百八十
    元賣卡給賭客把玩之事實，但就本件相關證人或同案被告於警訊時或偵查中之供
    述而言，並無一人提及被告天○○、黃○○亦有賣卡給賭客進入甲○公司店內把
    玩之情形；且歷次所訊問之上開證人或同案被告多人而言，亦僅有李政崇、葉宗
    明、連武德三人有買卡進店裡把玩之經驗，絕大多數之賭客均係依甲○公司店內
    之規定以現金向店內買卡把玩；又被告天○○、黃○○被查獲時，持有如附表編
    號四、五、六、十四所示之甲○公司店內每張約值一千元之寄分卡（或寄幣單）
    或寄珠卡，總計一百八十一張，以每張九百七十元計，約有十七萬五千五百七十
    元之多，上開甲○公司店內之卡在一般市面上，並無流通性，衡情，若被告天○○、黃○○均非甲○公司店內之員工，則被告天○○、黃○○在買多賣少之情況
    下，豈非自陷於血本無歸之地乎？更遑論被告天○○、黃○○要合夥投資並追加
    投資（合計各約出資二十五萬元）來經營此項業務！由此可知被告天○○、黃○○均係以現金換卡給賭客為主要業務之甲○公司店內員工，其與甲○公司店內之
    老闆即被告酉○○及員工即被告巳○○等人，即有賭博犯行之犯意聯絡及行為分
    擔至明。被告酉○○所辯天○○、黃○○非天台公司員工，黃○○、天○○辯稱
    僅單純作小生意，賺差價，與天台公司無關等語，委屬卸責之詞，應無可採。
  (五)被告酉○○對其為天台公司負責人，並經營電子遊藝場業務，擺設如附表三一至
    四七所示之電子遊戲機具計七十九台含ＩＣ板一百十七塊，及小鋼珠機具計二百
    二十二台含ＩＣ板二百二十二塊，並僱用地○○、巳○○、Ｅ○○、宙○○、丙○○、庚○○、己○○等人分別擔任綜理店務、部門主任，兌換代幣，開分、洗
    分工作並領有車馬費、薪資二萬至四萬元不等之事實，供承不諱，亦經共同被告
    地○○供述在卷，則電子遊藝場內以寄分卡、寄珠卡得以兌換現金之情，並由天
    ○○、黃○○從事兌換工作，當無不知悉之理，除於八十九年六月二日零時五十
    分許當場在天○○、黃○○霹靂包及洪一弘、黃正昌身上查出前開物品外，尚在
    遊藝場內查扣附表編號二十、二十二、二十五至二十八、三十至四八號所示之物
    在卷可稽，而扣案附表編號二十三、二十九號所示之錄影帶，前者之內容為空白
    ，後者之內容為天台公司店內之櫃，有多人出入或前往櫃接洽，店內並有三
    台小鋼珠之兌換機供客人使用各情，均經原審依職權勘驗屬實，有勘驗筆錄在卷
    可佐，復有現場圖、搜索票、搜索扣押證明筆錄、執行搜索報告、內政部警政署
    維新小組違反社會秩序維護法案件現場紀錄、臨檢人員名冊、甲○公司之公司登
    記資料、公司執照、營利事業登記證、電子遊藝場營業級別證各一份、現場照片
    七十二張在卷足憑，是被告酉○○與巳○○、Ｅ○○、天○○、黃○○、地○○
    、宙○○、丙○○、庚○○、己○○均有以經營該電子遊戲機具及小鋼珠機具分
    別為賭客兌換代幣、開分、洗分或兌換現金，而共同與不特定之人賭博財物，並
    以所得恃以維生，而共同以之為常業之意圖甚明。被告地○○辯稱非公司員工，
    僅是單純來店幫忙，巳○○、Ｅ○○、宙○○、丙○○、庚○○、己○○辯稱不
    知寄分卡、寄珠卡可以兌換現金，並無法約束遊藝場外他人之行為，委屬卸責之
    詞，不足採信。被告酉○○、巳○○、Ｅ○○聲請傳訊證人黃正昌、徐文峰、詹
    光哲、邱裕民、李建興、張錦容、陳建成、林明堂、林榮華、陳雯洲、葉子才、
    李政榮、連武德等人以證明天台公司電子遊戲場內並無任何賭博財物或以寄珠卡
    、寄分卡兌換現金情事，但查證人黃正昌及另一人洪一弘係在天台公司址之三樓
    當場以現金換賭客之寄珠卡、寄分卡被查獲，並據其到庭供證屬實，即無再行傳
    喚之必要，至徐文峰等人雖在場把玩消遣娛樂，並未以卡兌換現金，縱使實在，
    亦不足證明黃正昌及不特定之玩客未曾賭博財物，本院認事證已明，徐文峰等人
    亦無傳喚之必要，附此明。
三、綜上所述，被告天○○、黃○○、地○○、巳○○、Ｅ○○、宙○○、丙○○、
    庚○○、己○○、與判決確定之Ａ○○等人先後受僱於同案被告酉○○於上開地
    點擔任店務、部門主管、開分、洗分、兌換代幣、兌換現金等工作，共同與不特
    定人賭博財物並恃以維生，事證明確，自應依法論科，核被告等所為係犯刑法第
    二百六十七條之常業賭博罪，而被告等人就上開常業賭博罪之行為，彼此間有犯
    意之聯絡及行為之分擔，均為共同正犯，又被告地○○、丙○○、庚○○均曾受
    如事實欄所述有期徒刑之執行完畢，此有臺灣高等法院檢察署刑案紀錄簡覆表二
    份在卷可稽，渠等均於五年以內再犯本件有期徒刑以上之罪，均為累犯，均應依
    法加重其刑。
四、原審以被告酉○○、地○○、天○○、黃○○、巳○○、Ｅ○○、宙○○、丙○○、庚○○、己○○罪證明確，予以論罪科刑，固非無見，惟原判決併論被告酉
    ○○違反公司法、電子遊戲場業管理條例，併科百萬元罰金，均於法有違，而共
    同正犯係以有犯意聯絡及行為分擔者為限，原判決併論被告等與維修機台、打掃
    環境整潔工作，倒茶水等服務生之丁○○、Ｈ○○、未○○、戊○○、寅○○、
    Ｄ○○、癸○○、Ｉ○○、Ｃ○○、戌○○、Ｆ○○（以上業經本院判決無罪確
    定），及乙○○等人共同參與賭博之犯行亦有未合，而地○○有犯罪前科，五年
    以內再犯有期徒刑以上之罪，原審疏未論以累犯，及常業賭博罪為二年以下有期
    徒刑之罪，並無拘役刑，原審竟對地○○、宙○○、己○○科處拘役刑，其適用
    法則，亦顯有未當，被告酉○○等十人上訴意旨仍執陳詞否認犯罪，固無理由，
    惟原判決關於酉○○等十人部分既有可議，自屬無從維持，應予撤銷改判，爰審
    酌被告酉○○、巳○○、Ｅ○○、天○○、黃○○、宙○○、己○○之品行，被
    告地○○、丙○○、庚○○均有上開構成累犯之前科，被告酉○○等十人之智識
    程度、生活狀況，渠等在上址賭博財物，所擔任之職務，對社會風氣造成不良之
    影響；被告酉○○為電子遊藝場業合法登記有案之負責人，從事賭博之不法犯行
    ，所設置之電玩店規模龐大，天○○、黃○○二人竟在場外以現金兌換寄分卡、
    寄珠卡，影響善良風俗較鉅，地○○、巳○○、Ｅ○○、宙○○、己○○、丙○○、庚○○為謀生計而觸法等一切情狀，爰分別量處如主文第二、三項所示之刑
    ，並就地○○、巳○○、Ｅ○○、宙○○、丙○○、庚○○、己○○部分諭知易
    科罰金之折算標準。
五、被告酉○○等十人行為（犯罪）後，刑法第四十一條業於九十年一月十日修正公
    布施行，於同年一月十二日生效，該法第四十一條第一項前段將得易科罰金之範
    圍由「犯最重本刑為三年以下有期徒刑以下之刑之罪」修正擴大為「犯最重本刑
    為五年以下有期徒刑以下之刑之罪」，更有利於被告等，應依刑法第二條第一項
    前段之規定，適用裁判時之法律即刑法第四十一條第一項前段。
六、扣案如附表編號三一至四七及扣案如附表編號一至六、九至十四、十八至二二、
    二五至二八、三十、四八所示之物，分別係當場賭博之器具及在兌換籌碼處之財
    物，均業據被告酉○○等於警訊時供明在卷，不問屬於犯人與否，均應依刑法第
    二百六十六條第二項之規定宣告沒收。扣案如附表編號八、十五、十七所示之物
    ，分別係被告天○○、黃○○所有供其與被告酉○○等共同犯本件賭博罪所用之
    物，亦據被告天○○、黃○○供明在卷，其餘證據及理由如前述，均應依刑法第
    三十八條第一項第二款之規定宣告沒收。至扣案如附表編號七、十六、二三、二
    四、二九所示之物，雖各係被告天○○、黃○○、酉○○所有，但均非供渠等共
    同犯本件賭博罪所用之物，復均非違禁物，因認尚無沒收之必要，故均不予宣告
    沒收，併予明。
七、被告宙○○、丙○○、庚○○經合法傳喚，無正當理由不到庭，爰不待其陳述逕
    行判決。
乙、撤銷改判無罪部分：
一、公訴意旨略以：被告乙○○係天台公司之員工，共同基於常業賭博之犯意，於八
    十九年五月二十五日起，在酉○○所經營設於臺北縣三重市○○路○段七十八號
    五樓甲○公司電子遊戲場，公眾得出入之場所，由酉○○擺設如附表一編號三一
    至四七所示之電子遊戲機具計七十九台（含ＩＣ板一百一十七塊）及小鋼珠機具
    計二百二十二台（含ＩＣ板二百二十二塊），並以月薪新臺幣（下同）三萬多元
    ，受僱於酉○○為甲○公司電子遊戲場之員工，共同與不特定之人賭博財物，並
    以之為常業，其賭博方法係由賭客以現金向店內兌換代幣，再持代幣投入電子遊
    戲機具內，或以代幣投入兌換機（計數器）內取得小鋼珠後，與機具押注分數或
    小鋼珠，而與機器對賭，如押中，則可贏得倍數不等之分數或小鋼珠，再以機具
    內累積所得之分數或小鋼珠兌換店內寄分卡（或寄幣單即每枚代幣為十元）或寄
    珠卡（或鋼珠再玩卡），以備下次再持之把玩，或進而持之兌換現金（由天○○
    、黃○○在上開天台公司址之六樓或三樓負責兌換現金給店內賭客），如未押中
    ，則以代幣所押注之分數或小鋼珠即分別由上開電子遊戲機具或小鋼珠機具沒入
    ，賭資（現金）即歸酉○○所有。嗣於八十九年六月二日零時五十分許，為臺灣
    板橋地方法院檢察署檢察官指揮內政部警政署督察室，在上址當場查獲，同時在
    上址三樓之撞球場內，查獲正以寄珠卡（起訴書誤為寄分卡）向天○○、黃○○
    兌換現金之賭客黃正昌、洪一弘（以上二人均為同案被告，均業經檢察官為不起
    訴處分），並分別扣得如附表一所示之物。被告宇○○、卯○○、Ｇ○○、申○○、Ｊ○○、玄○○等六人於八十九年六月二日零時在同案被告酉○○上開地址
    所經營之天台公司電子遊藝場之電玩部、小鋼珠部賭博財物，因認被告乙○○涉
    有刑法第二百六十七條之常業賭博罪嫌，被告宇○○等六人均涉有刑法第二百六
    十六條第一項前段之普通賭博罪嫌。
二、按犯罪事實，應依證據認定之，無證據不得推定其犯罪事實；不能證明被告犯罪
    者，應諭知無罪之判決，刑事訴訟法第一百五十四條及第三百零一條第一項分別
    定有明文。次按事實之認定，應憑證據，如未能發現相當證據，或證據不足以證
    明，自不能以推測或擬制之方法為裁判基礎；認定犯罪事實所憑之證據，雖不以
    直接證據為限，間接證據亦包括在內，然無論直接或間接證據，其為訴訟上之證
    明，須於通常一般之人均不致於有所懷疑，而得確信其為真實之程度者，始得據
    之為有罪之認定，倘其證明尚未達到此一程度，而有合理之懷疑存在時，即無從
    為有罪之認定；認定不利於被告之事實，須依積極證據，茍積極證據不足為不利
    於被告事實之認定時，即應為有利於被告之認定，更不必有何有利之證據，最高
    法院四十年台上字第八六號、七十六年台上字第四九八六號及三十年上字第八一
    六號判例分別著有明文。
三、訊據被告乙○○對於受僱於天台公司電子遊戲場工作之事實，供承不諱，惟矢口
    否認有共同參與賭博情事，辯稱：伊於八十九年五月二十五日受僱於天台公司在
    電子遊戲場擔任清潔工作，與遊戲場內之開分、洗分、兌換代幣、現金之工作無
    關。被告玄○○矢口否認有公訴人所指賭博之犯行，被告宇○○、卯○○、Ｇ○○、申○○、Ｊ○○等人雖未到庭，惟據彼等分別於警訊或原審偵審中，或本院
    調查時，或具狀陳明否認有公訴人所指賭博犯行，或辯稱：兌換代幣換取小鋼珠
    把完小鋼珠機具，意在消遣娛樂，不知天台公司內有其他客人使用寄珠卡、寄分
    卡兌換現金情事，於遭警查獲時既未發現身上有寄珠卡、寄分卡，亦未發現有兌
    換現金之事，顯示並無賭博之行為，尤無賭博之犯意，或辯稱：天台公司電子遊
    戲場是合法登記經營，公眾得進出之場所，打電動玩具、小鋼珠純是消遣娛樂，
    且未玩完警察就來查，並未取得累積分數換取寄珠卡或寄分卡，或辯稱：電子遊
    戲場是公共場所，且有證照，朋友拿寄分卡進去玩電玩，不知是犯賭博罪，更不
    知寄分卡或寄珠卡得以換現金等語。
四、經查被告乙○○雖受僱於天台公司電子遊戲場工作，惟其職務為打掃環境清潔工
    作，迭據其供述在卷，並經現場主任巳○○證實在卷，則其職務及工作性質，顯
    與電子遊戲場電玩部、鋼珠部為顧客兌換代幣、開分、洗分以累積分數所得換取
    寄分卡、寄珠卡以向公司所指示之人員兌換現金賭博財物之行為無關，殊難以其
    為公司員工，即認其有參與賭博之犯罪行為，被告乙○○所辯其工作與賭博行為
    無關，應屬可信，此外，復查無其他事證足認其受僱天台公司有參與賭博之犯罪
    行為，被告乙○○犯罪既屬不能證明，自應為無罪之判決。另被告宇○○、卯○○、Ｇ○○、申○○、Ｊ○○、玄○○等人，雖於警員於八十九年六月二日凌晨
    零時五十分許奉命查察時，當場在天台公司電子遊戲場被查獲，惟查天台公司電
    子遊戲場係經台北縣政府核發營利事業登記證，為限制級電子遊戲場業，並經經
    濟部核發公司執照（除參見原審卷第七七、七八頁外），復經本院向經濟部中部
    辦公室調閱天台公司設立登記以來歷年變更登記案件可資佐證，天台公司電子遊
    戲場業係合法登記並准予營業，為公眾得出入之場所，在電子遊戲場消費、娛樂
    或參觀之民眾原則上並無犯罪可言，刑法之所以處罰電子遊戲場業及其顧客，乃
    因其有賭博行為所致，公訴人既不能舉證證明被告等在場，不論在電玩部或小鋼
    珠部有參與賭博之行為，或持寄分卡、寄珠卡兌換現金之具體事證，單純兌換代
    幣玩樂，即不能繩以賭博罪責，而同案被告黃正昌、洪一弘、天○○、黃○○於
    警訊或原審偵審中亦未提及或指認被告宇○○等人有與電子遊戲機具或小鋼珠機
    具對賭之事實或持寄分卡、寄珠卡向天○○、黃○○兌換現金之行為，自難僅憑
    被告宇○○等六人於警員查獲黃正昌、洪一弘持寄分卡或寄珠卡兌換現金時在電
    子遊戲場內以代幣玩電動遊戲機具或小鋼珠機具，即認渠等有上開賭博之行為，
    此外，復查無其他積極證據足認被告宇○○等六人在天台公司電子遊戲場有何賭
    博之犯行，揆諸前揭意旨，不能證明被告宇○○等六人犯罪，自應為無罪之諭知
    。
五、原審疏未詳予調查審認，徒以被告乙○○為天台公司電子遊戲場員工，而不問渠
    等有無共同參與賭博犯罪行為，遽論以共同常業賭博罪，被告宇○○等六人在合
    法登記准予經營之電子遊戲場內以代幣玩樂，是否有賭博行為未予詳查，遽論以
    在公眾得出入之場所賭博財物，尚有未當，被告乙○○等人上訴意旨執以指摘原
    判決適用法則不當，為有理由，原判決此部分既有可議，自屬無從維持，應由本
    院將此部分撤銷改判，被告乙○○等人犯罪既屬不能證明，爰諭知無罪之判決。
六、被告宇○○、卯○○、Ｇ○○、申○○、Ｊ○○經合法傳喚，無正當理由不到庭
    ，爰不待其陳述逕行判決。
丙、上訴駁回部分：
一、公訴意旨略以：被告亥○○、壬○○均為當場查獲在同案被告酉○○所經營設於
    台北縣三重市○○路○段七十八號五樓之天台公司電子遊戲場所之賭客，該公司
    二台（含ＩＣ板二百二十二塊）。其賭博方法係由賭客以現金向店內兌換代幣，
    再持代幣投入電子遊戲機具內，或以代幣投入兌換機（計數器）內取得小鋼珠後
    ，與機具押注分數或小鋼珠，而與機器對賭，如押中，則可贏得倍數不等之分數
    或小鋼珠，再以機具內累積所得之分數或小鋼珠兌換店內之寄分卡（或寄幣單即
    每枚代幣為十元）或寄珠卡（或鋼珠再玩卡），以備下次再持之把玩，或進而持
    之兌換現金（由同案被告天○○、黃○○在上開甲○公司址之六樓或三樓負責兌
    換現金給店內賭客），如未押中，則以代幣所押注之分數或小鋼珠即分別由上開
    電子遊戲機具或小鋼珠機具沒入，賭資（現金）即歸同案被告酉○○所有。嗣於
    八十九年六月二日零時五十分許，為臺灣板橋地方法院檢察署檢察官指揮內政部
    警政署督察室，在上址當場查獲，同時在上址三樓之撞球場內，查獲正以寄珠卡
    （起訴書誤載為寄分卡）向同案被告天○○、黃○○兌換現金之賭客黃正昌、洪
    一弘（以上二人均為同案被告，均業經檢察官為不起訴處分），因認被告亥○○
    、壬○○均涉有刑法第二百六十六條第一項前段之普通賭博罪嫌。
二、按犯罪事實，應依證據認定之，無證據不得推定其犯罪事實；不能證明被告犯罪
    者，應諭知無罪之判決，刑事訴訟法第一百五十四條及第三百零一條第一項分別
    定有明文。次按事實之認定，應憑證據，如未能發現相當證據，或證據不足以證
    明，自不能以推測或擬制之方法為裁判基礎；認定犯罪事實所憑之證據，雖不以
    直接證據為限，間接證據亦包括在內，然無論直接或間接證據，其為訴訟上之證
    明，須於通常一般之人均不致於有所懷疑，而得確信其為真實之程度者，始得據
    之為有罪之認定，倘其證明尚未達到此一程度，而有合理之懷疑存在時，即無從
    為有罪之認定；認定不利於被告之事實，須依積極證據，茍積極證據不足為不利
    於被告事實之認定時，即應為有利於被告之認定，更不必有何有利之證據，最高
    法院四十年台上字第八六號、七十六年台上字第四九八六號及三十年上字第八一
    六號判例分別著有明文。
三、訊據被告亥○○矢口否認有前揭公訴人所指之賭博犯行，辯稱：渠是去找朋友拿
    資料，剛好朋友不在，並未兌換代幣在電子遊戲場內玩電動遊戲機具或小鋼珠機
    具；被告卓漢卓雖未到庭，惟據其於警訊及原審審理時亦矢口否認有公訴人所指
    前揭賭博犯行，辯稱：渠是在場看第四台廣告，人很多，並沒有玩電動遊戲機具
    等語。
四、經查天台公司電子遊戲場，為限制級電子遊戲場業，業經合法辦理設立登記並准
    予營業，為公眾得出入之場所，已如前述，在電子遊戲場消費娛樂或參觀之民眾
    原則上並無犯罪可言，刑法之所以處罰電子遊戲場業及顧客，乃因其有賭博行為
    所致，同案被告黃正昌、洪一弘及以現金兌換寄珠卡、寄分卡之同案被告天○○
    、黃○○於警訊及原審偵審中或本院調查時均未提及被告亥○○、壬○○有把玩
    電子遊戲機具及小鋼珠機具而以累積所得之寄分卡或寄珠卡兌換現金情事，而扣
    案如附表所示之物亦非被告二人所有，自難僅憑被告二人於警員查獲天○○、黃
    ○○、黃正昌、洪一弘兌換現金時，在電子遊戲場內，即認其有賭博之行為，此
    外，復查無其他積極證據足認被告二人在天台遊戲場內有何賭博之犯行，揆諸前
    揭意旨，不能證明被告亥○○、壬○○二人犯罪，自應為無罪之諭知。
五、原審以被告亥○○、壬○○二人犯罪不能證明，因而為無罪之判決，經核於法並
    無違誤，公訴人上訴意旨仍執陳詞指摘原判決諭知無罪為不當等語，殊不知天台
    公司電子遊戲場，係經經濟部核發有公司執照並經台北縣政府核發有營利事業登
    記證為限制級電子遊戲場業，已如前述，乃公眾得出入之場所，在電子遊戲場所
    消費或參觀閒逛、找親友之民眾並無犯罪可言，公訴人既不能舉證證明被告在電
    玩部或小鋼珠部有賭博之行為，即不能繩以賭博罪，公訴人徒以被告在電子遊戲
    場現場被查獲，即認有賭博行為因而提起上訴，顯然無理由，應予駁回。
六、被告壬○○經合法傳喚，無正當理由不到庭，爰不待其陳述，逕行判決。
據上論斷，應依刑事訴訟法第第三百六十九條第一項前段、第三百六十四條、第三百
七十條但書、第二百九十九條第一項前段、第三百零一條第一項、第三百六十八條、
第三百七十一條，刑法第二條第一項前段、第二百六十七條、第四十一條第一項前段
、第三十八條第一項第二款，罰金罰鍰提高標準條例第一條前段、第二條，判決如主
文。
本案經檢察官施慶堂到庭執行職務。
中      華      民      國    九十二    年      四      月    二十三    日
                              臺灣高等法院刑事第三庭
                                  審判長法  官  張  連  財
                                        法  官  張  傳  栗
                                        法  官  黃  金  富
右正本證明與原本無異。
不得上訴。
                                        書記官  江  采  廷
中      華      民      國    九十二    年      四      月    二十五    日
附錄：本案論罪科刑法條全文
刑法第二百六十七條：
以賭博為常業者，處二年以下有期徒刑，得併科一千元以下罰金。
刑法第二百六十六條：
在公共場所或公眾得出入之場所賭博財物者，處一千元以下罰金。但以供人暫時娛樂
之物為賭者，不在此限。
當場賭博之器具與在賭檯或兌換籌碼處之財物，不問屬於犯人與否，沒收之。
（罰金已依罰金罰鍰提高標準條例提高十倍）


司法院資訊處製作；財團法人民間司法改革基金會備份。
